臺灣高等法院刑事裁定　　　　　　　　　　　　　　九十三年度毒抗字第二八九號
　　抗　告　人　臺灣板橋地方法院檢察署檢察官
　　被　　　告　甲○○
右抗告人因被告違反毒品危害防制條例案件，不服臺灣板橋地方法院，中華民國九十
三年六月十一日裁定（九十三年度毒聲更字第一七號），提起抗告，本院裁定如左：
    主  文
抗告駁回。
    理  由
一、抗告意旨略以：被告甲○○前因施用毒品案件，經檢察官為不起訴處分確定後，
    復於五年內之民國（下同）九十二年十月二十四日經警採尿時回溯前二十六小時
    內某時，在不詳處所，施用第一級毒品海洛因；毒品危害防制條例業經總統於九
    十二年七月九日修正公布全文三十六條，並自公布後六個月施行，依修正後毒品
    危害防制條例第三十五條第一項固規定，於中華民國九十二年六月六日本條例修
    正施行前繫屬之施用毒品案件，於修正施行後，適用修正後之規定，就觀察、勒
    戒及強制戒治中之案件，適用修正後觀察、勒戒及強制戒治之規定，然依同條第
    二項復規定，修正前之規定有利於行為人者，適用最有利於行為人之法律；依修
    正後毒品危害防制條例第二十三條第二項規定，施用毒品者經觀察、勒戒或強制
    戒治執行完畢釋放後，五年內再犯第十條之罪者，檢察官應依法追訴，而依修正
    前毒品危害防制條例第二十條第三項規定，施用毒品經觀察勒戒後認無繼續施用
    之傾向，為不起訴處分後，五年內再犯施用毒品案件，仍須經觀察、勒戒，而經
    觀察、勒戒後，仍認無繼續施用毒品之傾向者，猶為不起訴處分，然若認有繼續
    施用毒品之傾向者，則檢察官應依法追訴，經比較新舊法適用結果，以修正前毒
    品危害防制條例之規定較有利於被告，應適用修正前毒品危害防制條例規定裁定
    被告送勒戒處所觀察勒戒，原審未詳加審查，遽依修正後毒品危害防制條例第三
    十五條第二項及二十三條第二項規定，認檢察官對被告聲請觀察勒戒無理由並予
    駁回，尚有未合，依法提起抗告云云。
二、按毒品危害防制條例業於九十二年七月九日修正公布，並於九十三年一月九日施
    行，而就於該條例修正施行前之施用毒品案件應如何適用該條例，依修正後毒品
    危害防制條例第三十五條第一項規定，於中華民國九十二年六月六日修正施行前
    繫屬之施用毒品案件，適用修正後之規定，惟該條例第二項復規定，若修正前之
    規定有利於行為人者，適用最有利於行為人之法律，依此規定，施用毒品案件於
    九十二年六月六日前即已繫屬者始有新舊法適用比較之問題，若施用毒品案件於
    九十二年六月六日後始行繫屬者，則應即依修正後毒品危害防制條例規定處理﹔
    查本件被告於九十二年十月二十四日下午五時二十分許，在臺北縣新莊市○○路
    新生巷三號二樓為警查獲，並經警採集尿液送請臺灣檢驗科技股份有限公司檢驗
    結果，發現呈鴉片類陽性反應，有該公司出具之濫用藥物尿液檢驗報告乙份附卷
    可稽，並經警同時查扣供施用毒品之注射針筒二支，是被告有於九十二年十月二
    十四日經警採尿回溯前二十六小時內某時，在不詳處所，施用第一級毒品海洛因
    犯行，應堪認定，而查被告前因施用毒品案件經送觀察、勒戒後，認無繼續施用
    毒品之傾向，經臺灣板橋地方法院檢察署檢察官於八十八年三月三十一日以八十
    七年度偵字第二五七三七號為不起訴處分確定，有該不起訴處分書乙份在卷可考
    ，則本件被告於經送觀察、勒戒執行完畢釋放後，復於五年內之九十二年十月二
    十四日再犯本件施用毒品案件，依上揭說明，本件被告施用毒品案件既係於九十
    二年六月六日後始行繫屬，自無依修正後毒品危害防制條例第三十五條第二項為
    新舊法適用之比較，應即適用修正後毒品危害防制條例之規定，由檢察官依該條
    例第二十三條第二項規定逕依法追訴，檢察官認應依修正後毒品危害防制條例第
    三十五條第二項為新舊法比較適用，而依修正前毒品危害防制條例第二十條第一
    項規定聲請原審法院裁定將被告送勒戒處所觀察、勒戒，於法自有未合，原審認
    本件被告施用毒品案件應適用修正後毒品危害防制條例規定，由檢察官依法追訴
    ，不應再令被告入勒戒處所觀察、勒戒，而駁回檢察官之聲請，經核並無不合，
    檢察官執上揭抗告意旨認本件被告施用毒品案件，應適用較有利於被告之修正前
    毒品危害防制條例規定，而指摘原審裁定不當，尚難認有理由，應予駁回。
據上論斷，應依刑事訴訟法第四百十二條，裁定如主文。
中　　　華　　　民　　　國　　九十三　　年　　　七　　　月　　 二十 　　日
                              臺灣高等法院刑事第三庭
                                  審判長法  官  張　連　財
                                        法  官  林　明　俊
                                        法  官  張  傳  栗
右正本證明與原本無異。
不得再抗告。
                                        書記官  秦　慧　榮
中　　　華　　　民　　　國　　九十三　　年　　　七　　　月　　二十一　　日
